臺灣高等法院刑事判決
109年度上訴字第3788號
上  訴  人  
即  被  告  洪堃棋


選任辯護人  林忠儀律師（法扶律師）
上列上訴人即被告因殺人未遂等案件，不服臺灣臺北地方法院10
8年度訴字第954號，中華民國109年8月25日第一審判決（起訴案
號：臺灣臺北地方檢察署108年度偵字第21133號），提起上訴，
本院判決如下：
    主  文
上訴駁回。
    事  實
一、洪堃棋於民國108年8月21日晚間10時1分起至同年月22日凌
    晨零時3分前之某時許，在洪堃棋位於臺北市○○區○○路00號5
    02室之租屋處內，因故與友人徐婉禎發生爭執，洪堃棋知悉
    腹部係人體重要器官聚集之處，如持刀刺入腹部，將傷及人
    體要害，可預見將使該人大量出血而造成死亡之結果，竟因
    憤怒而基於殺人之不確定故意，趁徐婉禎坐在床緣不注意之
    際，持其所有而在房內之木柄水果刀1把（含刀鞘全長約23
    公分，刀刃長約10公分，刀刃最寬處約2.5公分），著手猛
    力朝徐婉禎左胸及上腹部交界處刺擊2刀，徐婉禎之左前胸
    及左上腹交界處，因而受有表面寬度2.5公分、1.5公分之穿
    刺傷，深度均穿過體壁，達肋膜腔及腹腔內，致肝臟左葉受
    有2.2公分穿刺傷之第三級損傷及腹膜內出血之傷害。嗣洪
    堃棋見徐婉禎倒臥床舖上，於知悉該址租屋處內並無市內電
    話，且徐婉禎所有之行動電話放置在徐女所攜之背包內，遂
    另基於強制之犯意，持上開水果刀割斷徐婉禎身上斜背之背
    包背帶（毀損部分未據告訴），取走徐婉禎所有之背包，以
    此強暴方式妨害徐婉禎對外求救之權利，洪堃棋隨即離去。
    嗣經徐婉禎強忍傷痛離開上開處所，惟因出血過多倒臥路邊
    ，為救護人員據報將徐婉禎送醫救治，方倖免於難。而洪堃
    棋於同年月22日上午8時12分許返回租屋處，將上開水果刀
    藏放至該處頂樓，於同日為警拘獲，並偕同警方在上址租處
    頂樓扣得上開水果刀1把。
二、案經臺北市政府警察局萬華分局報告暨徐婉禎訴由臺灣臺北
    地方檢察署檢察官偵查後起訴。
    理  由
壹、證據能力部分：
    當事人、辯護人對於原審作為得心證依據之被告以外之人於
    審判外陳述，均全部同意作為證據，原審審酌各項證據作成
    時之狀況，認為並無不可信或不適當之情事，依刑事訴訟法
    第159條之5第1項規定，均有證據能力。至其餘非供述證據
    ，原審查無有何違反法定程序取得之情形，應認俱有證據能
    力。
貳、實體部分：
一、訊據被告固坦承有於上揭時間、地點，因故與告訴人徐婉禎
    發生爭執，持水果刀朝告訴人左胸及上腹部交界處刺擊，致
    告訴人受有前開傷勢，再持同把水果刀割斷告訴人身上斜背
    背包之背帶，取走該只背包等情（見原審卷第67至68頁；本
    院卷第105頁），惟否認有何殺人或強制之犯意，辯稱：我
    沒有殺人、強制的意思，是因為與告訴人發生口角爭執，受
    對方言語刺激，才想拿刀嚇阻，在爭執中，我一時氣憤才不
    小心刺傷告訴人一刀，有問她是否要叫救護車，她說不用，
    並趕我出門，我才會留告訴人在住處離去，背包部分也是因
    為水果刀很利，我才不小心割斷告訴人身上的背包帶子，我
    那時沒想那麼多，只想幫她保管背包而已，我當時如果存心
    不良，她背包裡面的東西一定會不見，但裡面的東西都在等
    語（見本院卷第104至105、162頁）。辯護人辯護稱：以被
    告與告訴人案發時之關係，及告訴人自陳案發經過，可知彼
    等案發前無何嫌隙糾紛，被告並沒有致被害人於死之動機，
    況告訴人於醫護人員救治時，對所詢受傷原因尚且謊稱走路
    包包被搶，企圖袒護被告，亦證明告訴人瞭解本案事發經過
    確屬意外，被告並無殺人犯意，另被告雖於案發當日取走被
    害人背包，但並不知悉內有何物，且如同告訴人於原審證稱
    被告離去時尚且對告訴人表示「妳不會死」，顯見被告亦不
    知悉其行為造成告訴人傷勢之嚴重程度，益徵被告並非阻止
    告訴人求救而取走告訴人所有之背包，從而被告主觀上並無
    殺人及強制犯意等語（見本院卷第33至37、104、166至168
    頁）。經查：
　㈠被告於108年8月21日晚間10時1分起至同年月22日凌晨零時3
    分前之某時許，在被告位於上址之租屋處內，持其所有而在
    房內之木柄水果刀1把，朝告訴人左胸及上腹部交界處刺擊
    ，致告訴人受有表面寬度2.5公分、1.5公分之穿刺傷，深度
    均穿過體壁，達肋膜腔及腹腔內，致肝臟左葉受有2.2公分
    穿刺傷之第三級損傷及腹膜內出血之傷害，復將告訴人身上
    斜背背包之背帶割斷，取走告訴人內有行動電話之背包，並
    在同年月22日凌晨零時9分騎乘自行車離去等情，業據被告
    於警詢、偵查、原審審理及本院準備程序時均供承在卷（見
    偵字卷第20至21、135至137、187至189頁；聲羈卷第22至24
    頁；原審卷第67至69、234頁；本院卷第105頁），並經證人
    徐婉禎於偵查及原審審理時具結證述案發及受傷過程大致相
    符（見偵字卷第176至178頁；原審卷第173至184頁），復有
    被告上址租屋處騎樓監視器光碟1片暨翻拍照片共6張、被告
    上址租屋處室內、頂樓照片及扣押物品照片共101張、自願
    受搜索同意書、搜索扣押筆錄、扣押物品目錄表、扣押物品
    收據、贓物認領保管單各1份、國立臺灣大學醫學院附設醫
    院（下稱臺大醫院）108年10月31日校附醫秘字第108090557
    78號函附回復意見表1紙及病歷影本6冊、臺大醫院109年3月
    17日校附醫秘字第1090901301號、109年6月12日校附醫秘字
    第1090903723號函分別檢附回復意見表各1紙附卷可稽（見
    偵字卷第33至35、37至87、87至103、207至209頁；病歷影
    本外放；原審卷第117至119、131至133頁），且有木柄水果
    刀1把扣案可資佐證，此部分事實，首堪認定。
　㈡殺人未遂部分：
　  ⒈被告雖辯稱案發時僅以上開水果刀刺告訴人1刀等語。惟據
      證人徐婉禎於偵查時證稱：被告當時一直在唸，不知道在
      唸甚麼，我起來走出去他就把我拉回來，那時我坐在被告
      房間的床上，突然間他就捅過來，我就躺下去，我只知道
      被捅過來一刀又一刀，我躺在床上冒血等語（見偵字卷第
      176頁）；於原審時證稱：案發當日被告一直碎碎唸，我
      便不想理他，起身要離開時，被告就將我拉回去，後來我
      坐床角，頭低低的看著自己的大腿，突然間被告就朝我胸
      腹部的位置捅了我1刀，我就往後躺倒在床上，傷口開始
      流血，後來被告又將我拉起來，我就順勢跪在地上，被告
      還是一直唸，後來我從地上爬起來坐在床邊，被告又刺了
      我第2刀，我人往後躺倒在床上，接著被告就過來割我的
      包包等語明確（見偵字卷第176頁、原審卷第174頁、第18
      1至182頁）。是以告訴人始終陳述案發當時身中被告刺擊
      兩刀，核與告訴人經救護之第一時間，救護人員觀察傷勢
      後，填載於臺北市政府消防局救護紀錄上：「胸骨柄部：
      5cm穿刺傷，深度未知。左胸：8cm穿刺傷，深度未知。」
      等語（見偵字卷第29頁）相符。嗣後告訴人於臺大醫院急
      診時，醫師於急診病歷上載稱：「Two L/W on the chest
       wall, 2.5cm and 1.5cm, one vessel bleeding in 1.5
      cm wound, under direct compression.」等語（見急診
      來診病歷，病歷冊第5冊第5頁），臺大醫院並就告訴人案
      發當日所受傷勢一節覆稱：告訴人左前胸及左上腹交界處
      有2處穿刺傷口，寬度分別為2.5公分及1.5公分，依據電
      腦斷層報告，深度達肝臟，並造成肝臟撕裂傷及腹膜內出
      血等語，有該院108年10月31日校附醫秘字第1080905778
      號函檢附回復意見表在卷可考（見偵查卷第207至209頁）
      。再稽諸臺大醫院案發當日拍攝之告訴人傷口外觀照片（
      見病歷冊第5冊第19頁、原審卷第137頁），清晰可辨告訴
      人當日受傷部位，確有2處長度、寬度不同之傷口，足認
      證人徐婉禎前開證述遭被告持水果刀刺擊2刀等語，信而
      有徵，堪可採信。又上開兩處傷口深度未經實際探測，係
      因採取非手術療法，未進行剖腹探查手術，而無法查悉傷
      口實際深度，惟依電腦斷層影像判斷，該兩處穿刺傷均有
      穿過體壁，到達肋膜腔與腹腔內，而肝臟穿刺傷深度，其
      肝內深度最深可達約2.2公分，超過2公分的肝實質損傷在
      肝臟損傷等級(OIS：orfan injury scale)歸為第三級等
      情，有臺大醫院109年3月17日校附醫秘字第1090901301號
      函檢附回復意見表、109年6月12日校附醫秘字第10909037
      23號函暨回復意見表在卷足參（見原審卷第117至119頁、
      第131至133頁）。是告訴人所受傷害既屬穿刺傷，且深度
      均穿過體壁，分別達肋膜腔、腹腔內，倘被告係不小心刺
      傷，衡情應不可能有如此深度之穿刺傷，且造成上開部位
      之兩處傷害，堪認案發當日被告確係故意持上開水果刀猛
      力朝告訴人左胸及上腹部交界處刺擊2刀。
    ⒉告訴人遭被告持上開水果刀刺擊後，於同年月22日凌晨零
      時29分許自行下樓後倒臥路邊，經路人報警後，由臺北市
      政府消防局救護人員送至臺大醫院急救，有臺北市政府消
      防局救護紀錄表、臺北市政府消防局救災救護指揮中心受
      理報案紀錄表、臺北市政府警察局勤務指揮中心受理110
      報案紀錄單在卷可徵（見偵字卷第29至31頁）。而告訴人
      入院時意識清楚，血壓為140/92毫米汞柱，心跳64下/分
      ，血紅素114g/dL、乳酸高達4.55mmol/L，有明顯失血休
      克之癥候，經緊急輸血（紅血球12單位、血漿4袋），給
      予止血藥（Transamin）、抗生素與止痛藥物，後插管進
      行電腦電腦斷層掃描，確認進行非手術療法後轉往加護病
      房繼續治療。由於外傷深及胸腹臟器，出血製休克狀態，
      若未能及時救護，確實有生命危險，嗣於108年9月10日出
      院等情，有臺大醫院109年3月17日校附醫秘字第10909130
      1號函暨回復意見表、告訴人病歷在卷可考（見原審卷第1
      17至119頁、病歷卷共6冊），足見倘非告訴人自行下樓，
      並經路人發現報警，由救護人員送至臺大醫院救治後始倖
      免於難，因之可認告訴人因刺擊所受之穿刺傷害，導致臟
      器出血，確有死亡之可能性。
　  ⒊按殺人與傷害之區別，以有無殺意為斷，審理事實之法院
      ，應就案內一切證據詳查審認，視其犯罪之動機、殺傷之
      次數、所殺傷部位、傷勢程度、犯後態度等綜合判斷，俾
      為認定，至於被害人受傷處是否致命部位，及傷痕多寡、
      輕重為何等，僅得供審判者心證之參考，究不能據為絕對
      之標準。準此，行為人於行為當時，主觀上是否有殺人之
      故意，除應斟酌其使用之兇器種類、攻擊之部位、行為時
      之態度、表示外，尚應深入觀察行為人與被害人之關係、
      衝突之起因、行為當時所受之剌激、下手力量之輕重，被
      害人受傷之情形及行為事後之態度等各項因素綜合予以研
      析。經查：
　    ⑴被告於警詢、偵訊及原審羈押訊問時均供稱：告訴人因
        為缺錢，而我要拿錢幫忙她，她才在108年8月21日晚間
        到我的租屋處，但她講了一些像是我沒有工作之類的話
        來消遣及刺激我，我因此很生氣，就隨手拿房間裡的水
        果刀刺她等語（見偵字卷第20頁、第135頁；聲羈卷第2
        3頁），足見被告在行兇前，確因故而對告訴人心生不
        滿並充滿怒氣，則以被告使用鋒利之水果刀作為犯罪工
        具觀之，難認無殺害告訴人之動機。縱被告與告訴人於
        本案案發前無仇怨，惟犯罪之起意，無論預謀或因偶發
        事件而生均屬常態，不因過往未有嫌隙，即排除被告於
        案發當下起意而生對殺害告訴人之意念。況被告於本案
        案發前已有因故至告訴人住處、工作地鬧事之舉止一節
        ，業據證人徐婉禎於原審審理時證稱：我與被告是茶館
        認識的普通朋友，我的朋友跟我說被告好像對我有意思
        ，但我向朋友表示我年紀這麼大了，還交什麼男朋友，
        大家就當普通朋友就好了，而被告也曾跟我說喜歡我，
        想要追求我，我則以順其自然，大家認識才沒多久等內
        容回應他，而本案案發前，被告就常常到我工作的店裡
        鬧事，也曾經刺傷店裡的客人，還將我住處大樓的鄰居
        擺放在外面的東西摔下樓，是因為被告一直鬧，我才會
        去他的租屋處。案發當日被告叫我過去找他，我因此帶
        著煮給客人吃剩下的水餃到被告上址租屋處，我進到屋
        內後，被告就一直唸，並將水餃拿去蒸給我吃，但我跟
        他說我不吃，他還是一直在唸，後來我就說我要走了，
        他就將我拉回去，突然用水果刀捅我等語（見偵字卷第
        176頁；原審卷第174、178、184頁）明確，則被告與告
        訴人間是否全無糾紛或嫌隙，而無殺害告訴人之犯意，
        實非無疑。
　    ⑵以利器刺入人身要害，足以使人斃命，而胸、腹部為人
        體要害部位，內有重要器官及血管，若持利器揮劃他人
        胸腹部，可能導致他人因胸腹部受創或大量出血而死亡
        之結果，實為眾所周知之事。被告所持上開水果刀，含
        刀鞘全長約23公分，刀刃長約10公分，刀鋒平整、前端
        尖銳，刀刃最寬處約2.5公分一節，業經原審當庭勘驗
        ，且有翻拍照片3張在卷可徵（見原審卷第231、239至2
        43頁），而被告行為時年約62歲，有高中肄業之智識程
        度，並曾從事洋傘、紙器、清潔等工作（見原審卷第23
        6至237頁），顯非智識淺薄之人，自可預見若以此等利
        器刺入告訴人胸腹部，極有可能導致告訴人死亡之結果
        。且告訴人上開所受2處傷害，均穿過體壁，分別達肋
        膜腔、腹腔內，其中肝臟穿刺傷深度最深達約2.2公分
        ，自告訴人皮膚表皮至肝臟傷口表面（含血腫）垂直切
        面長度約5.5公分，然因傷口為斜刺入體內，故傷口真
        正深度長於垂直深度等情，有臺大醫院109年6月12日校
        附醫秘字第1090903723號函暨回復意見表附卷可稽（見
        原審卷第131至133頁）。是以傷勢及傷口深度觀之，並
        非表淺，若被告在案發當時僅意在作勢威嚇、傷害，大
        可朝告訴人四肢等不具致命之部位攻擊，詎被告竟近身
        以具殺傷力之刀刃縱向刺入告訴人身體重要臟器所在之
        左前胸及上腹部交界介處，更以幾近四分之三之刀刃侵
        入告訴人體內，並深及肝臟，足見被告下手之重，難認
        僅止於威嚇之意。是被告辯稱本案係出於傷害之犯意而
        為上揭行為（見原審卷第238頁），顯係事後圖卸己刑
        責之詞，不足採信。
　    ⑶又稽諸被告上址租屋處之床單、涼蓆上，均有大面積血
        跡（見偵查卷第63至65頁、第74至77頁），且告訴人於
        同日凌晨離去被告租屋處時之上衣胸線以下，亦浸染大
        片血漬一情（見偵查卷第34至35頁），有被告租屋處騎
        樓之監視錄影翻拍照片可參（見偵查卷第34至35頁），
        可以想見告訴人於案發當時，即因遭被告持刀攻擊而出
        血甚多，倘以被告所陳與告訴人之關係，若案發彼時確
        係僅出於教訓、傷害告訴人之意，豈有不思救治、置告
        訴人於不顧，甚且取走告訴人裝有行動電話之背包，阻
        斷告訴人對外報警及求救途徑後（詳後述），兀自離去
        之理?益見被告縱無殺人之直接故意，惟於持刀攻擊告
        訴人左前胸及上腹部交界處時，亦應有縱使告訴人因其
        攻擊致死亦不違其本意之不確定殺人故意。是被告辯稱
        無殺人犯意云云（見原審卷第234頁），實不足採。
      ⑷另被告於取走告訴人所有內含行動電話之隨身背包時，
        雖曾向告訴人稱「妳不會死」一語，並經證人徐婉禎於
        偵訊及原審審理時證述無訛（見偵字卷第176、178頁；
        原審卷第174頁），惟以被告持刀刺擊告訴人之部位係
        左前胸及上腹部交界處，胸壁下方即是含肺臟及肝臟等
        重要臟器之腔室，刀刃穿入部位之深亦確實達肝臟至損
        傷，告訴人並有大量失血而致休克之癥候已如前述，是
        依被告之智識程度，當能知悉若未及時將告訴人送醫救
        治，告訴人即有因臟器出血過多而死之高度可能性，然
        被告非但未施以任何救護措施，甚且阻斷告訴人以電話
        求救之機會，增加告訴人向外求援之困難，顯見被告確
        存有苟告訴人因大量失血而導致死亡之結果，亦不違反
        其本意之不確定故意甚明。
　    ⑸被告雖再辯稱：係告訴人要求不要叫救護車，且要求我
        不要理她等語（見偵字卷第20、137、147、188頁；原
        審卷第184、234頁；本院卷第104、166頁）。惟此部分
        除據證人徐婉禎否認在卷外（見原審卷第175至176、18
        3頁），並於偵訊時證稱：我只知道被捅過來一刀又一
        刀，我躺在床上冒血，當時我心裡有想拿電話報警，但
        沒有講，也沒有這個動作，被告把我包包帶子割斷、拔
        走包包後，我意識不清當中看到好像有人走出去把房間
        門關起來，我躺一下，想說自己要堅強，又想要上廁所
        就去廁所，發現滿臉是血，就趕快從五樓下去，到停車
        場，沒力氣就躺在那邊等語（見偵字卷第176、178頁）
        ；於原審時也證稱：被告刺我第二刀後，我人往後躺倒
        在床上，被告割我包包帶子，搶我包包要走，我有跟被
        講說妳不要搶我的包包，裡面沒甚麼東西，後來的事情
        因為流血，迷迷糊糊也記不清楚，被告離開後，我覺得
        很痛，想要求生，所以就硬爬起來，把房門打開之後下
        樓，到了外面走了一段路，因為很痛，就躺在路上等語
        （見原審卷第174頁）。參以前述現場之血跡沾染、告
        訴人傷勢情形，已足認告訴人案發當時即因遭被告刺傷
        倒地，並流有大量血液，仍於逐漸失血之情況下，憑藉
        自身力量，以手按壓傷口之姿外出求助，可徵告訴人求
        生意念強烈，倖免於死，綜整上開各情，告訴人當無於
        受此嚴重之傷害還拒絕被告協助就醫之可能。
　　　⑹另觀諸臺北市政府消防局救護紀錄表固記載「到達現場
        患者在地上，意識清楚，說被人用刀捅，胸口穿刺傷，
        現場未發現兇器，患者表示走路包包被搶」等語（見偵
        查卷第29頁），惟證人徐婉禎於原審審理時就此部分證
        稱：案發當時我因為受傷迷迷糊糊，腦筋一直想，很害
        怕被告殺了我，救護人員問我的時候，我講了什麼我現
        在記不清楚，當時人也是迷迷糊糊的，也搞不清楚等語
        （見原審卷第181頁），佐以告訴人案發當日遭被告持
        水果刀刺擊後，直至被告於同年月22日凌晨零時9分離
        去後之20分鐘，即同日凌晨零時29分，始自行下樓，且
        下樓之際，已有大量出血之情況，嗣倒臥路邊，則證人
        徐婉禎前開證述救護人員詢問時意識不清一節，非無可
        能。況告訴人就被告持刀刺擊前究有無激烈衝突、及其
        等關係是否確為男女朋友等節，縱有所隱瞞，然殺人動
        機非侷限仇殺一情，因一時衝動忿而殺人，亦為世所常
        見，本案被告行兇前確實憤怒難耐，因而故意持刀刺擊
        告訴人，且見告訴人大量失血，猶阻斷告訴人對外求助
        之機會，置告訴人於不顧而逕自離去等情，亦如前述，
        在在顯示被告確有戕害告訴人生命之意圖，自難以告訴
        人倒臥路邊時所為之陳述，而為有利被告之認定。
　㈢強制部分：　
　  ⒈依前開⒊⑸證人徐婉禎於偵查及原審審理時證稱之內容，其
      於當日雖身攜帶之背包內有行動電話，並有阻止被告拿走
      其背包之舉，佐以被告自承：案發當日我是用行動電話上
      的通訊軟體Line與告訴人聯絡，因此我知道她當天身上有
      帶行動電話，而我的租屋處內並沒有市內電話，我離開上
      址租屋處後，到西昌街住處時，才發現告訴人的行動電話
      放在包包裡，但我沒有拿過去給告訴人等語（見偵字卷第
      21頁；原審卷第233頁），而其於同年月22日為警拘提後
      ，偕同警方至其斯時另位於西昌街之租屋處，將告訴人所
      有之包包，內含行動電話1支、現金新臺幣700元、身分證
      、健保卡、中國信託信用卡、台北富邦信用卡、永豐銀行
      信用卡、新光銀行信用卡、中華郵政提款卡、鑰匙2串、
      永豐銀行存摺簿1本、郵局存摺簿1本、印章1個等物，交
      由警員扣案後，由告訴代理人林靜妍領回等情，有自願受
      搜索同意書、贓物認領保管單各1紙附卷可稽（見偵字卷
      第89、103頁），可知被告固開啟告訴人隨身包包，然未
      取走其內重要財物，顯見被告將告訴人隨身物品取走並非
      意在據為己有，而係欲阻止告訴人報警或對外求救，方於
      告訴人告知背包內並無值錢物品時，不顧告訴人已倒臥在
      地且血流不止，仍逕自將告訴人內有行動電話之隨身包包
      取走，且在返回西昌街住處後，隨即查看內有無行動電話
      。
　  ⒉被告雖辯稱：因拔起刀子時不小心割斷告訴人隨身背包之
      背帶，為避免告訴人物品遺失而代為保管等語（見原審卷
      第68頁）。惟經本院勘驗案發當時為被告割斷之告訴人背
      包帶子寬4公分，背帶紋路交錯，係以編織方式而成，斷
      裂處左右之編織痕仍算工整，斷面呈「W」之鋸齒狀，有
      本院勘驗筆錄及該背包背帶照片可參（見本院卷第131頁
      ；偵字卷第71至73頁），是以其材質及編織方式以察，顯
      非可輕易割斷之材質，再以其斷面處顯非一刀兩斷而係呈
      鋸齒狀以觀，亦難認係被告拔刀時不小心割斷者，況本案
      現場乃被告租屋處，係私人場所，衡情當不致有第三人隨
      意進入，亦未見告訴人有委託其保管財物之請託，且告訴
      人若能自救，亦無由被告保管其物品之必要，是被告此部
      分所辯，要屬事後卸責之詞，尚難憑採。
　  ⒊綜觀被告拿取告訴人隨身背包時之反應、拿取後之處置，
      應認被告在告訴人遭刺無力反抗時，執意持上開水果刀割
      斷告訴人隨身背包背帶，逕將內有行動電話之背包取走後
      離去，可認其意欲在使告訴人無法與外界聯繫；且告訴人
      亦確因被告此舉導致無法直接以電話對外求助，僅能憑藉
      意志力忍痛下樓尋求救護，足認被告取走內有行動電話之
      告訴人隨身背包之行為，乃屬妨害告訴人撥打行動電話求
      救之權利甚明。
  ㈣綜上所述，被告上開所辯均難採信，本案事證已臻明確，被
    告前揭犯行，洵堪認定，均應予依法論科。
二、論罪之理由：
　㈠新舊法比較：
    行為後法律有變更者，適用行為時之法律，但行為後之法律
    有利於行為人者，適用最有利於行為人之法律，刑法第2條
    第1項定有明文。查被告行為後，刑法第304條第1項規定業
    於108年12月25日修正公布，同年月27日施行，修正前該條
    法定刑原規定「3年以下有期徒刑、拘役或300元以下罰金。
    」，修正為「3年以下有期徒刑、拘役或9千元以下罰金。」
    ，修正後之規定顯係依刑法施行法第1條之1第2項前段規定
    將罰金提高30倍，其修正之結果不生有利或不利於行為人之
    情形，自非法律變更，當亦不生新舊法比較之問題，而應依
    一般法律適用原則，逕行適用裁判時法即修正後刑法第135
    條第1項規定。
  ㈡適用法律之說明：
    被告所為，係犯刑法第271條第2項、第1項之殺人未遂罪、
    第304條第1項之強制罪。
　㈢變更起訴法條之說明：
　  ⒈刑法上之強盜罪，係以意圖為自己或第三人不法之所有，
      而以強暴、脅迫、藥劑、催眠術或他法，至使不能抗拒，
      而取他人之物或使其交付為要件，若行為人無「不法所有
      」之意圖，除所為犯行可能另構成傷害、強制、恐嚇等罪
      外，尚難以強盜罪相繩。而意圖不法所有之意義，必行為
      人自知對於該項財物並無法律上正當權源，仍圖以占為己
      有，始與不法所有之意圖相當，若行為人自信確有法律上
      正當所有之原因，且該自信不論就法規或社會相當性而言
      尚非全屬無據，縱其強取財物之際，手段涉於不法，仍與
      強盜罪之意思要件不合。
　  ⒉本案被告雖利用告訴人遭刺無力反抗之際，持上開水果刀
      割斷告訴人所有內有行動電話之隨身背包背帶，並將背包
      取走，然被告所為顯係為阻止告訴人以電話求救，而非在
      取得告訴人之財物一節，業如前述，難認被告具有不法所
      有之意圖，其所為自與刑法強盜罪之構成要件有間。是公
      訴意旨認被告係犯刑法第328條第1項之強盜罪，而有刑法
      第321條第1項第3款之情形，應論以同法第330條第1項之
      攜帶兇器強盜罪，容有未洽，惟因起訴之基本事實同一，
      且經被告已就此部分事實為充分之辯論，當無礙被告防禦
      權之行使，本院自得變更起訴法條加以審究。
　㈣罪數關係：
　　被告所犯殺人未遂罪、強制罪兩罪間，犯意各別，行為不同
    ，應予分論併罰。
　㈤減輕其刑：
　　被告已著手於殺人行為之實行，而未至死亡之結果，為未遂
    犯，爰依刑法25條第2項規定，按既遂犯之刑度減輕其刑。
叁、駁回上訴之理由：　　　
　  原審以被告犯行事證明確，適用刑法第271條第2項、第1項
    、第304條第1項、第25條第2項、第41條第1項前段、第38條
    第2項之規定，並以行為人之責任為基礎，審酌被告與告訴
    人為朋友關係，僅因故心生不滿，竟不思以理性溝通之方式
    消弭誤會，反持上開金屬材質之鋒利水果刀，率爾朝告訴人
    左前胸及上腹部刺擊，致告訴人受有事實欄所載嚴重傷害，
    復利用告訴人遭刺無力反抗之際，強行取走告訴人內有行動
    電話之隨身背包，阻斷告訴人對外求助之機會，所為非是；
    且被告犯後猶飾詞狡辯，毫無悔意，犯後態度非佳；兼衡其
    自陳高中肄業之智識程度、曾從事洋傘、紙器、清潔等工作
    ，現無業而領取政府補助之生活狀況（見原審卷第236至237
    頁），復考量被告迄未與告訴人和解或賠償其損害，暨其犯
    罪動機、目的、手段、素行、情節等一切情狀，分別就殺人
    未遂罪部分量處有期徒刑7年，就強制罪部分量處有期徒刑6
    月，並就所犯強制罪部分諭知易科罰金之折算標準。復就沒
    收部分說明：㈠扣案之木柄水果刀1把，係被告所有供本案犯
    罪所用之物，業經其供承明確（見偵字卷第18至19頁；原審
    卷第230頁），應依刑法38條第2項前段之規定，宣告沒收。
    ㈡至扣案之黑色水果刀，雖為被告所有，然經其否認係供本
    案犯罪所用（見原審卷第230頁），復無其他事證可認該物
    與本案被告所涉殺人未遂、強制犯行具有關聯性，爰不予宣
    告沒收。㈢另扣案之上衣、褲子、鞋子、枕頭套、床單、衛
    生紙、被單、涼蓆、毛巾、內褲、地墊、棉被、女用拖鞋，
    僅係案發時被告之穿著，或上址租屋處內物品，藉以鑑驗其
    上血跡，以證明被告本案犯行，並非被告為本案犯行所特別
    穿著或使用之物品，核與本案犯行並無直接相關，是上揭物
    品，均不併予宣告沒收。是經本院審核原審判決業詳敘所憑
    證據與認定之理由，其認事用法並未違背法令，且無任何憑
    空推論之情事，所為論斷，亦與經驗法則、論理法則，均屬
    無違，量刑與沒收之宣告亦屬妥適。被告上訴猶執陳前詞否
    認犯行，俱無可採，其上訴為無理由，應予駁回。
據上論斷，應依刑事訴訟法第368條，判決如主文。
本案經檢察官郭盈君提起公訴，檢察官林宏松到庭執行職務。
中　　華　　民　　國　　110 　年　　2 　　月　　25　　日
                  刑事第二十一庭審判長法　官  許宗和
                                      法　官  黃惠敏
                                      法　官  黃玉婷
以上正本證明與原本無異。
強制罪部分不得上訴。
其餘部分，如不服本判決，應於收受送達後20日內向本院提出上
訴書狀，其未敘述上訴之理由者並得於提起上訴後20日內向本院
補提理由書（均須按他造當事人之人數附繕本）「切勿逕送上級
法院」。
                                      書記官  傅國軒
中　　華　　民　　國　　110 　年　　2 　　月　　25　　日
附錄：本案論罪科刑法條全文　
中華民國刑法第271條
殺人者，處死刑、無期徒刑或10年以上有期徒刑。
前項之未遂犯罰之。
預備犯第1項之罪者，處2年以下有期徒刑。
中華民國刑法第304條
以強暴、脅迫使人行無義務之事或妨害人行使權利者，處3年以
下有期徒刑、拘役或9千元以下罰金。
前項之未遂犯罰之。